【裁判字號】    92,簡,89
【裁判日期】    920731
【裁判案由】    醫師法
【裁判全文】
臺北高等行政法院判決                                九十二年度簡字第八九號
    原      告  甲○○
    被      告  臺北市政府衛生局
    代  表  人  張珩（局長）
    訴訟代理人  乙○○
右當事人間因醫師法事件，原告不服臺北市政府中華民國九十一年十二月五日府訴字
第○九一二八七二三○○○號訴願決定，提起行政訴訟。本院判決如左：
    主  文
原告之訴駁回。
訴訟費用由原告負擔。
    事  實
壹、事實概要：
    緣原告係領有醫師執業執照之醫師，原執業於台北市市立仁愛醫院，擔任內科住
    院醫師之職務，於民國（以下同）九十一年五月一日自該院離職，至九十一年七
    月三日始向被告申請辦理醫師歇業登記。經被告以原告未於歇業事實發生之日起
    三十日內報請被告備查，違反醫師法第十條第一項規定（原處分書主旨欄誤載為
    第十條之一，事實欄及法令依據欄均記載為第十條第一項，經被告以九十一年十
    一月十二日北市衛三字第○九一四五二三六八○○號函將主旨欄部分更正為第十
    條第一項），爰依同法第二十七條規定，以九十一年七月九日北市衛三字第○九
    一四二九六四七○○號行政處分書，處以原告新台幣（以下同）二萬元罰鍰。原
    告不服，提起訴願，遭駁回後，遂向本院提起行政訴訟。
貳、兩造聲明：
一、原告聲明：求為判決訴願決定及原處分均撤銷。
二、被告聲明：求為判決如主文所示。
、兩造爭點：
    被告以原告未於法定期限內申請辦理醫師歇業登記，而依醫師法第二十七條規定
    科處原告罰鍰二萬元，有無理由？
一、原告陳述：
１、醫師法於九十一年修正，將違反醫師法第七、八條規定所科處之罰鍰調高至二萬
    元，惟事先未經宣導，立即生效，被告既未善盡告知之責任，致原告不知罰鍰已
    調高，導致疏忽受罰。
２、原告於九十一年六月份因出國而不在台灣，因此無法前往被告處辦理歇業登記。
３、為此，請判決如原告訴之聲明。
二、被告陳述：
１、按醫師法第十條第一項規定：「醫師歇業或停業時，應自事實發生之日起三十日
    內報請原發執業執照機關備查。」同法第二十七條規定：「違反第八條第一項、
    第二項、第八條之二、第九條、第十條第一項或第二項規定者，處新台幣二萬元
    以上十萬元以下罰鍰，並令限期改善；屆期未改善者，按次連續處罰。」同法第
    八條規定：「醫師執業，應向所在地直轄市或縣（市）衛生主管機關送驗醫師證
    書，申請登記，發給執業執照。」
２、原告為領有醫師執業執照之內科住院醫師，原執業於台北市市立仁愛醫院，於九
    十一年五月一日自該院離職，惟遲至九十一年七月三日始向被告申請辦理醫師歇
    業登記，此有台北市市立仁愛醫院人事室九十一年五月一日開具之離職證明、原
    告填具之臺北市醫事人員歇業申請書影本（收文日期九十一年七月三日）附於原
    處分卷可稽，且亦經其自承係因疏失致未於期限內辦理醫師歇業登記，是其未依
    規定於歇業事實發生之日起三十日內報請被告備查之違章事實應可認定。
３、醫師法係由總統公布實施，而原告為專業技術人員，對執業之規定為其專業領域
    之範圍，不能推諉不知。又依司法院釋字第二七五號解釋：「人民違反法律上之
    義務而應受行政罰之行為，法律無特別規定時，雖不以出於故意為必要，仍須以
    過失為其責任條件。但應受行政罰之行為，僅須違反禁止規定或作為義務，而不
    以發生損害或危險為其要件者，推定為有過失，於行為人不能舉證證明自己無過
    失時，即應受處罰。」
４、申請辦理各項證照並未規定需本人「親自」辦理，原告得以委任書請求第三人代
    為辦理，故原告以其於九十一年六月份因出國而不在台灣乙節據為訴訟之理由，
    難謂非牽強之理。
５、綜上所述，被告以原告未於法定期限內申請辦理醫師歇業登記，斟酌原告違章事
    實後，依首揭醫師法第二十七條：「違反．．．第十條第一項．．．規定者，處
    新台幣二萬元以上十萬元以下罰鍰．．．」之規定，處以原告法定最低額二萬元
    罰鍰，揆諸首揭法條規定，並無不合，原告之起訴實無理由，請判決如被告答辯
    之聲明。
    理  由
一、按「簡易訴訟程序之裁判得不經言詞辯論為之。」行政訴訟法第二百三十三條第
    一項定有明文，合先敘明。
二、按醫師法第十條第一項規定：「醫師歇業或停業時，應自事實發生之日起三十日
    內報請原發執業執照機關備查。」第二十七條規定：「違反第八條第一項、第二
    項、第八條之二、第九條、第十條第一項或第二項規定者，處新台幣二萬元以上
    十萬元以下罰鍰，並令限期改善；屆期未改善者，按次連續處罰。」
三、本件原告係領有醫師執業執照之醫師，原執業於台北市市立仁愛醫院，擔任內科
    住院醫師之職務，於九十一年五月一日自該院離職，惟遲至九十一年七月三日始
    向被告申請辦理醫師歇業登記，此有台北市市立仁愛醫院人事室九十一年五月一
    日開具之離職證明、原告填具之臺北市醫事人員歇業申請書影本（收文日期九十
    一年七月三日）附於原處分卷可稽，亦經原告自承係因疏失致未於法定期限內申
    請辦理醫師歇業登記，是被告以原告未依規定於歇業事實發生之日起三十日內報
    請被告備查之違章事實洵堪認定，違反醫師法第十條第一項規定，而依同法第二
    十七條規定，以九十一年七月九日北市衛三字第○九一四二九六四七○○號行政
    處分書，處以原告二萬元罰鍰。原告不服，循序提起訴願及本件行政訴訟。
四、原告於本件行政訴訟中訴稱，九十一年一月十六日修改條文，將醫師法第七、八
    條之罰鍰調高至二萬元，但事先未經宣導，立即生效，被告既未善盡告知責任，
    致原告不知罰鍰已調高，導致疏忽受罰。又原告於九十一年六月份因出國而不在
    台灣，因此無法前往被告處辦理歇業登記云云。惟查：
１、醫師法係由總統公布實施，而原告為專業技術人員，對執業之規定為其專業領域
    之範圍，不能推諉不知。又依司法院釋字第二七五號解釋：「人民違反法律上之
    義務而應受行政罰之行為，法律無特別規定時，雖不以出於故意為必要，仍須以
    過失為其責任條件。但應受行政罰之行為，僅須違反禁止規定或作為義務，而不
    以發生損害或危險為其要件者，推定為有過失，於行為人不能舉證證明自己無過
    失時，即應受處罰。」
２、申請辦理各項證照並未規定需本人「親自」辦理，原告得以委任書請求第三人代
    為辦理，故原告以其於九十一年六月份因出國而不在台灣乙節據為訴訟之理由，
    自屬牽強之理。
３、被告以原告未於法定期限內申請辦理醫師歇業登記，斟酌原告違章事實後，依首
    揭醫師法第二十七條：「違反．．．第十條第一項．．．規定者，處新台幣二萬
    元以上十萬元以下罰鍰．．．」之規定，處以原告法定最低額二萬元罰鍰，揆諸
    首揭法條規定，並無不合。
五、綜上所述，原告之陳詞均不可採，而被告科處原告罰鍰二萬元之處分，揆諸首揭
    規定，並無違誤，訴願決定予以維持，亦無不合。原告徒執前詞，訴請撤銷訴願
    決定及原處分，並無理由，應予駁回。
六、本件事證已臻明確，兩造其餘攻擊防禦方法與本件判決結果不生影響，故不逐一
    論述，併此敘明。
據上論結，本件原告之訴為無理由，爰依行政訴訟法第二百三十三條第一項、第二百
三十六條、第一百九十五條第一項後段、第九十八條第三項前段判決如主文。
中    華    民    國      九十二      年      七      月      三十一    日
                              臺 北 高 等 行 政 法 院 第 二 庭
                                             法    官 吳慧娟
右為正本係照原本作成。
本件以訴訟事件所涉及之法律見解具有原則性者為限，始得於本判決送達後二十日內
向本院提出上訴狀並表明上訴理由，如已於本判決宣示後送達前提起上訴者，應於判
決送達後二十日內補具上訴理由（均按他造人數附繕本），且經最高行政法院許可後
方得上訴。
中    華    民    國      九十二      年      七      月      三十一    日
                                             書 記 官 劉道文


司法院資訊處製作；財團法人民間司法改革基金會備份。
